---
title: "annotazione_sr"
output: html_document
---

```{r library, message=FALSE, warning=FALSE, include=FALSE}
library(purrr)
library(ggplot2)
library(ggspavis)
library(jsonlite)
library(anndataR)
library(scuttle)
library(SpatialExperiment)
library(data.table)
# to read spatialdata objects
library(ggnewscale)
library(SpatialData)
library(SingleCellExperiment)
library(SingleR)
library(BiocParallel)
source("/mnt/europa/valerio/repositories/cachetic_visiumHD/r_scripts/utils/utils_fun.R")
```

# Single R annotation of spaceranger segmentation results

Paths
```{r}
pl_path = "/mnt/europa/valerio/repositories/cachetic_visiumHD/figures/output_R/singler_annot/spaceranger/"
Rd_path = "/mnt/europa/valerio/data/Rdata/"
ref_path = "/mnt/europa/valerio/data/multiome_sce/multiome_sce.rds"
res_path = "/mnt/europa/valerio/repositories/cachetic_visiumHD/results/SingleR_ann/spaceranger/"
```

Loading spatial experiment and single-cell reference and others
```{r}
load(paste0(Rd_path, "color_cell_dec.RData"))
load(paste0(Rd_path, "spaceranger_b1_spe.RData"))
(sce_ref <- readRDS(ref_path))
```

## Annotazione di tutti i campioni

Aggiungo i logcounts nei campioni, utili per la rappresentazione più che altro
```{r}
sr_spe_list <- imap(sr_spe_list, \(spe, name){
  spe <- scuttle::logNormCounts(spe)
  spe})
```


Avvio per tutti i campioni con wilcoxon de.method e 10 geni de.n
```{r}
ann_list <- imap(sr_spe_list, function(spe, name){
  pred.ann <- SingleR(test = spe, ref = sce_ref, de.method = "wilcox", labels = sce_ref$subclusters, BPPARAM=MulticoreParam(10))
  pred.ann
})

save(ann_list, file = paste0(Rd_path,"annot_results_spaceranger_singleR_wilcox.RData"))
```

Riprovo anche con t-test
```{r}
ann_list_t <- imap(sr_spe_list, function(spe, name){
  pred.ann <- SingleR(test = spe, ref = sce_ref, de.method = "t", labels = sce_ref$subclusters, BPPARAM=MulticoreParam(10))
  pred.ann
})

save(ann_list_t, file = paste0(Rd_path,"annot_results_singleR_t_test.RData"))
```

Aggiunta informazioni labels in sr_spe_list_up, annotazioni wilcox e t-test
```{r}
load(paste0(Rd_path, 'sr_spe_list_nuclei_ann.RData'))
load(paste0(Rd_path, "annot_results_singleR_t_test.RData"))

lapply(ann_list, function(x) {base::table(x$labels)})
sr_spe_list <- map2(sr_spe_list, ann_list, function(spe, ann) {
  spe$labels_singler <- ann$labels
  return(spe)
})

#lapply(sr_spe_list, function(x) {base::table(x$labels_singler)})
#lapply(sr_spe_list, function(x) {base::table(x$labels_t_singler)})

# save(sr_spe_list, file = paste0(Rd_path, "spaceranger_b1_spe.RData"))

```

Salvo le liste dei risultati di SingleR s
```{r}
#extract info from each sample in the list

labels_df <- imap_dfr(sr_spe_list, function(spe, name) {
  data.table(
    labels = spe$labels_singler,
    sample_id = name, # Include the list element name
    cell_id = spe$cell_id
  )
})

# export labels as csv
write.csv(labels_df, file = "/mnt/europa/valerio/data/data_tables/labels_singleR_spaceranger.csv", row.names = FALSE)
#write.csv(labels_df, file = "/mnt/europa/valerio/data/data_tables/labels_t_singleR.csv", row.names = FALSE)
```
