---
title: "Plots of genes that determine the identity of the cell types"
output: html_document
---


```{r setup, include=FALSE}
knitr::opts_chunk$set(echo = TRUE)
```

```{r message=FALSE, warning=FALSE, include=FALSE}
library(purrr)
library(dplyr)
library(tidyr)
library(Banksy)
library(DropletUtils)
library(ggplot2)
library(ggspavis)
library(patchwork)
library(scDblFinder)
library(SingleCellExperiment)
library(SpatialExperiment)
library(scuttle)
library(edgeR)
library(spacexr)
library(SpotSweeper)
library(sva)
source("/mnt/europa/valerio/repositories/cachetic_visiumHD/r_scripts/utils/utils_fun.R")
```


# GRAFICI PER GENI MARCATORI DI IDENTITA' (quelli che definiscono i tipi cellulari) 
NB: i geni che funzionano in interazione a due li ho proiettati cmq separatamente perché l'unica alternativa che mi viene in mente è di vedere se sono entrambi espressi sopra una certa soglia in ogni spot ma non so se e per quale soglia sia sensato.

Paths
```{r}
pl_path = "/mnt/europa/valerio/repositories/cachetic_visiumHD/figures/output_R/singler_annot/identity_genes/"
Rd_path = "/mnt/europa/valerio/data/Rdata/"
ref_path = "/mnt/europa/valerio/data/multiome_sce/multiome_sce.rds"
res_path = "/mnt/europa/valerio/repositories/cachetic_visiumHD/results/DGE_singleR/"
```

Utilizziamo l'oggetto pseudobulk raggruppato per tipi cellulari

```{r}
load("/mnt/europa/valerio/data/Rdata/pseudobulk_celltype_SingleR.RData")
```

# DOTPLOT su LISTA RIDOTTA  (???)

 da grafico 1k articolo Camilla

## Correggo effetto di batch - DA TOGLIERE!!

```{r}
# batch è la colData tissue_type
# table(pb_ct$tissue_type)

expr_combat <- ComBat(
  dat = as.matrix(assay(pb_ct, "logcounts")),  # matrice numerica
  batch = pb_ct$tissue_type,
  par.prior = TRUE,
  prior.plots = FALSE
)
```

## Aggrego i mionuclei

```{r}
pb_ct$cell_type <- pb_ct$labels_singler
colData(pb_ct)$clusters <- ifelse(
  grepl("^Myonuclei", colData(pb_ct)$cell_type),
  "Myonuclei",
  as.character(colData(pb_ct)$cell_type)
)
colData(pb_ct)$clusters <- factor(colData(pb_ct)$clusters)
```

Definisco un sottoinsieme dei geni d'interesse

```{r}
sub_geni <- c("Ttn","Pdgfra","Dcn","Myh11","Trpc3","Cacna1c","Col11a1","Mkx","Col1a1","Ptprc",
              "F13a1","Itgam","Pax7","Kcna1","Matn2","Mbp","Mpz","Prx","Cadm1","Reln","Mmrn1",
              "Pecam1","Kdr")
```

Dataframe per i grafici

```{r}
df <- as.data.frame(t(expr_combat[sub_geni, , drop=FALSE])) |> 
  mutate(celltype = colData(pb_ct)$clusters)
```


```{r}
# calcolo media e percentuale per ogni celltype × gene

dot_data <- df |> 
  pivot_longer(cols = all_of(sub_geni), 
               names_to = "gene", values_to = "expr") |> 
  group_by(celltype, gene) |> 
  summarise(
    pct_expr_combat = sum(expr > 0) / n() * 100,
    avg_expr_combat = mean(expr[expr > 0], na.rm = TRUE),
    .groups = "drop"
  )

p1 <- dot_plot_paper(dot_data)

ggsave(paste0(pl_path, "DotPlot_completo.png"), plot = p1, width = 8, height = 6, dpi = 300)
#comunque sono i BIN, per questo sarà molto sporco anche se corretto x batch
```

## Solo mionuclei ------------------------------------------------------------------------------

```{r}
genes_mio <- c("Ttn","Myh4","Myh1","Myh2","Col22a1","Ache","Etv5")
cells_sel <- pb_ct$cell_type %in% c("Myonuclei_IIb","Myonuclei_IIx","Myonuclei_IIx_IIa",
                                     "Myonuclei_IIx_IIb","Myonuclei_MTJ","Myonuclei_NMJ",
                                     "Myonuclei_Trim63")


df <- as.data.frame(t(expr_combat[, cells_sel])) |> 
  mutate(sample = colData(pb_ct)[cells_sel,]$sample_id,
         celltype = colData(pb_ct)[cells_sel,]$cell_type)

dot_data <- df |> 
  pivot_longer(cols = all_of(genes_mio), 
               names_to = "gene", values_to = "expr") |> 
  group_by(celltype, gene) |> 
  summarise(
    pct_expr_combat = sum(expr > 0) / n() * 100,
    avg_expr_combat = mean(expr[expr > 0], na.rm = TRUE),
    .groups = "drop"
  )

p2 <- dot_plot_paper(dot_data)

ggsave(paste0(pl_path, "DotPlot_Myonuclei.png"), plot = p2, width = 6, height = 5, dpi = 300)

```

# Visualizzazione nel tessuto con scale separate (no confronto)

```{r}
load("subset_list.RData")
data <- read.table("identity_genes_plots.txt")
vec <- as.vector(data)
markers <- unlist(vec[1], use.names = FALSE)
markers

outdir <- "plots" 
dir.create(outdir, showWarnings = FALSE)

for (slice_name in names(subset_list)) {
  spe <- subset_list[[slice_name]]
  
  # creo la sottocartella per il campione
  sample_dir <- file.path(outdir, slice_name)
  dir.create(sample_dir, showWarnings = FALSE)
  
  expr_matrix <- counts(spe)[markers, , drop = FALSE]
  
  for (gene in markers) {
    expr <- as.numeric(expr_matrix[gene, ])
    coords <- as.data.frame(spatialCoords(spe)[colnames(spe), ])
    coords$expr <- expr
    
    p <- ggplot(coords, aes(x = pxl_col_in_fullres, y = pxl_row_in_fullres, color = expr)) +
      geom_point(size = 0.3) +
      coord_fixed() +
      scale_y_reverse() +
      ggtitle(paste(slice_name, "-", gene)) +
      theme_void() +
      theme(plot.title = element_text(size = 8)) +
      scale_color_gradientn(colors = rev(hcl.colors(9, "Rocket")))
    
    print(p)
    
    ggsave(
      filename = file.path(sample_dir, paste0(gene, ".png")),
      plot = p,
      width = 6, height = 5, dpi = 300
    )
  }
}
```















