---
title: "Single nuclei annotation"
output: html_document
---

```{r library, message=FALSE, warning=FALSE, include=FALSE}
library(purrr)
library(ggplot2)
library(ggspavis)
library(jsonlite)
library(anndataR)
library(scuttle)
library(SpatialExperiment)
library(data.table)
# to read spatialdata objects
library(ggnewscale)
library(SpatialData)
library(SingleCellExperiment)
library(SingleR)
library(BiocParallel)
source("/mnt/europa/valerio/repositories/cachetic_visiumHD/r_scripts/utils/utils_fun.R")
```

# Single R annotation

Paths
```{r}
pl_path = "/mnt/europa/valerio/repositories/cachetic_visiumHD/figures/output_R/singler_annot/"
Rd_path = "/mnt/europa/valerio/data/Rdata/"
ref_path = "/mnt/europa/valerio/data/multiome_sce/multiome_sce.rds"
res_path = "/mnt/europa/valerio/repositories/cachetic_visiumHD/results/SingleR_ann/"
```

Loading spatial experiment and single-cell reference and others
```{r}
load(paste0(Rd_path, "color_cell_dec.RData"))
load(paste0(Rd_path, 'spe_list_nuclei.RData'))
(sce_ref <- readRDS(ref_path))
```

```{r}
spe_list
colData(spe_list$blocco1_c26STAT3)
spe_list$blocco1_c26STAT3 <- logNormCounts(spe_list$blocco1_c26STAT3, assay.type = "X")
spe_list$blocco1_c26STAT3
```


```{r}
save(pred.ann, file = paste0(Rd_path, 'temp_ann_sample1.RData'))
load(paste0(Rd_path, 'temp_ann_sample1.RData'))
```

Provato prima con de.method classico e ora con wilcox, che sarebbe più appropriato quando il reference è single cell

```{r}
pred.ann_will <- SingleR(test = spe_list$blocco1_c26STAT3, ref = sce_ref, de.method = "wilcox", labels = sce_ref$subclusters, BPPARAM=MulticoreParam(4))
```

## Diagnostic

### de.method = "classic"
which sorts genes by the log-fold changes and takes the top de.n (10).

```{r}
#     labels = sce_ref$subclusters)
base::table(pred.ann$pruned.labels)
sum(is.na(pred.ann$pruned.labels))
```

```{r}
plotScoreHeatmap(pred.ann)
```

```{r}
plotDeltaDistribution(pred.ann)
```

 
```{r}
load(paste0(Rd_path, "color_cell_dec.RData"))
spe_list$blocco1_c26STAT3$label_temp = pred.ann$labels
plotCoords(spe_list$blocco1_c26STAT3, annotate = "label_temp",
             point_size = 0.1,
             x_coord = "x", y_coord = "y") +
    scale_color_manual(values = color_vector) +
    theme(
      legend.key.width  = unit(0.5, "lines"),
      legend.key.height = unit(1, "lines")
    ) +
    ggtitle('blocco1_c26STAT3')
```

### de.method Wilcoxon

```{r}
base::table(pred.ann_will$pruned.labels)
sum(is.na(pred.ann_will$pruned.labels))
```

Sembrano molto migliori i cluster!
```{r}
plotScoreHeatmap(pred.ann_will)
```

Controllo il delta tra cellule e etichette

```{r}
to.remove <- is.na(pred.ann_will$pruned.labels)
base::table(Label=pred.ann_will$labels, Removed=to.remove)
```

delta: differenza tra la mediana degli score tra tutte le etichette
       e lo score per l'etichetta considerata, per ogni cellula,

Min.diff.med = 0.1 scarto le cellule per cui il delta è inferiore al valore stabilito.

Un valore maggiore indica maggior incertezza nell'assegnazione del cluster

```{r}
to.remove <- pruneScores(pred.ann_will, min.diff.med=0.05)
base::table(Label=pred.ann_will$labels, Removed=to.remove)
```

```{r}
plotDeltaDistribution(pred.ann_will)
```

Confronto degli score rispetto alla seconda etichetta con score maggior

```{r}
to.remove <- pruneScores(pred.ann_will, min.diff.next=0.05)
base::table(Label=pred.ann_will$labels, Removed=to.remove)
```

#### Markers heatmap per label

```{r}
plotMarkerHeatmap(pred.ann_will, spe_list$blocco1_c26STAT3, "Myonuclei_IIx_IIb")
```

```{r}
#unique(sce_ref$subclusters)
mionuclei <- c("Myonuclei_IIb", "Myonuclei_IIx", "Myonuclei_IIx_IIb", "Myonuclei_MTJ", "Myonuclei_IIx_IIa", "Myonuclei_NMJ", "Myonuclei_Trim63")

plotMarkerHeatmap(pred.ann_will, spe_list$blocco1_c26STAT3, label = "Myonuclei_IIx_IIb",
                  other.labels = mionuclei, top = 20, num.threads = 4)
```

#### Tentativo di dotplot con plotDots

```{r}
config <- configureMarkerHeatmap(pred.ann_will, spe_list$blocco1_c26STAT3, 
                                 label = "Myonuclei_IIx_IIb", 
                                 other.labels = mionuclei, 
                                 num.threads = 4)

mat <- assay(spe_list$blocco1_c26STAT3, "logcounts")[head(config$rows, 50), config$columns]
aggregated <- scuttle::summarizeAssayByGroup(mat, config$predictions)
pheatmap::pheatmap(assay(aggregated), cluster_col=FALSE)
```

#### Spatial plot of annotation in the tissue
```{r}
spe_list$blocco1_c26STAT3$label_temp_will = pred.ann_will$labels
plotCoords(spe_list$blocco1_c26STAT3, annotate = "label_temp_will",
             point_size = 0.1,
             x_coord = "x", y_coord = "y") +
    scale_color_manual(values = color_vector) +
    theme(
      legend.key.width  = unit(0.5, "lines"),
      legend.key.height = unit(1, "lines")
    ) +
    ggtitle('blocco1_c26STAT3')
```


C'è molta eterogeneità sembra.

#-------------------------------------------------------------------------------

## Annotazione di tutti i campioni

Aggiungo i logcounts nei campioni, utili per la rappresentazione più che altro
```{r}
spe_list <- imap(spe_list, \(spe, name){
  spe <- scuttle::logNormCounts(spe, assay.type = "X")
  spe})
save(spe_list, file = paste0(Rd_path, "spe_list_nuclei.RData"))
```


Avvio per tutti i campioni con wilcoxon de.method e 10 geni de.n
```{r}
ann_list <- imap(spe_list, function(spe, name){
  pred.ann <- SingleR(test = spe, ref = sce_ref, de.method = "wilcox", labels = sce_ref$subclusters, BPPARAM=MulticoreParam(10))
  pred.ann
})

save(ann_list, file = paste0(Rd_path,"annot_results_singleR_wilcox.RData"))
```

Riprovo anche con t-test
```{r}
ann_list_t <- imap(spe_list, function(spe, name){
  pred.ann <- SingleR(test = spe, ref = sce_ref, de.method = "t", labels = sce_ref$subclusters, BPPARAM=MulticoreParam(10))
  pred.ann
})

save(ann_list_t, file = paste0(Rd_path,"annot_results_singleR_t_test.RData"))
```

Aggiunta informazioni labels in spe_list_up, annotazioni wilcox e t-test
```{r}
load(paste0(Rd_path, 'spe_list_nuclei_ann.RData'))
load(paste0(Rd_path, "annot_results_singleR_t_test.RData"))

lapply(ann_list_t, function(x) {base::table(x$labels)})
spe_list_up <- map2(spe_list_up, ann_list_t, function(spe, ann) {
  spe$labels_t_singler <- ann$labels
  return(spe)
})

lapply(spe_list_up, function(x) {base::table(x$labels_singler)})
lapply(spe_list_up, function(x) {base::table(x$labels_t_singler)})

save(spe_list_up, file = paste0(Rd_path, 'spe_list_nuclei_ann.RData'))

```

Salvo le liste dei risultati di SingleR sia wilcox che t-test
```{r}
#extract info from each sample in the list

labels_df <- imap_dfr(spe_list_up, function(spe, name) {
  data.table(
    labels = spe$labels_t_singler,
    sample_id = name, # Include the list element name
    cell_id = spe$cell_id
  )
})

# export labels as csv
write.csv(labels_df, file = "/mnt/europa/valerio/data/data_tables/labels_singleR.csv", row.names = FALSE)
write.csv(labels_df, file = "/mnt/europa/valerio/data/data_tables/labels_t_singleR.csv", row.names = FALSE)
```


## Tuning - da cancellare eventualmente

Vediamo di sistemare i parametri se si puo

Divido train e classificazione cosi posso sistemare i parametri individualmente
```{r}
train_ref = trainSingleR(ref = sce_ref, 
                         labels = sce_ref$subclusters,
                         assay.type = "logcounts",
                         de.method="wilcox")

```

da capire quanti geni de da tenere per definire la classe (de.n=10 default) 50 nel libro saranno troppi? Aumentare probabilmente diminuirebbe la potenza degli score, visto che già ora sono molto bassi.

Classificazione per un paio di campioni
```{r}

testSingleR <- function(test, trained, ...)
{
  common_genes <- base::intersect(rownames(test), rownames(trained$ref))
  
  # Subset test to common genes
  if (length(common_genes) == 0) {
    stop("no common genes between 'test' and 'ref'")
  }
  
  test <- test[common_genes, , drop = FALSE]
  classified <- classifySingleR(test = test, trained = trained, ...)
  return(classified)
}
  
class.s1 <- testSingleR(test = spe_list$blocco1_c26STAT3, trained = train_ref,
                        BPPARAM=MulticoreParam(4))
```

Non funziona perché ci sono dei geni in meno nell'oggetto train_ref.... usiamo la funzione per fare tutto insieme (SingleR), o filtro i geni in più, ma non capisco in quale passaggio faccia questo filtraggio e perché poi me lo devo gestire io e non fa in autonomia.