---
title: "deconvolution"
output: html_document
---

```{r setup, include=FALSE}
knitr::opts_chunk$set(echo = TRUE)
```

```{r, include=FALSE}
library(Banksy)
library(DropletUtils)
library(dplyr)
library(ggplot2)
library(jsonlite)
library(patchwork)
library(scDblFinder)
library(SingleCellExperiment)
library(SpatialExperiment)
library(tidyr)
library(spacexr)
library(SpotSweeper)
library(writexl)
library(ggspavis)
```

# Deconvolution

## Data reading

Paths
```{r}
pl_path = "/mnt/europa/valerio/repositories/cachetic_visiumHD/figures/output_R/cell_dec/"
Rd_path = "/mnt/europa/valerio/data/Rdata/"
ref_path = "/mnt/europa/valerio/data/multiome_sce/multiome_sce.rds"
res_path = "/mnt/europa/valerio/repositories/cachetic_visiumHD/results/DEC_ANN/"
```


SpatialExperiment of all merged samples
```{r}
load(paste0(Rd_path, "spe_list_nuclei.RData"))
```

Reference dataset from Elena
```{r}
sce_ref <- readRDS(ref_path)
```

## Robust Cell Type Decomposition (spacexr)

```{r rctd_function}
run_my_rctd <- function(spe, sce_ref, seed = 123) 
{
  set.seed(seed)
  # rownames(spe) <- rowData(spe)$Symbol
  rownames(spe) <- make.unique(rownames(spe))
  # colnames(spe) <- as.character(seq_len(ncol(spe)))

  
  # preparazione dataset
  rctd_data <- createRctd(
    spatial_experiment = spe,
    reference_experiment = sce_ref,
    cell_type_col = "subclusters"
  )
  
  # deconvoluzione
  results <- runRctd(rctd_data, rctd_mode = "multi")
  
  # Estrazione pesi
  ws <- assay(results, "weights")
  ws <- data.frame(t(as.matrix(ws)))
  colData(spe)[names(ws)] <- ws[colnames(spe), ] #salvo tutti i pesi in spe
  
  # Assegna cluster
  ids <- names(ws)[apply(ws, 1, which.max)]
  ids <- gsub("\\.([A-z])", " \\1", ids)
  idx <- match(colnames(spe), rownames(ws))
  spe$cell_type <- factor(ids[idx]) #salvo le annotazioni (peso di maggioranza)
  print(table(spe$cell_type))
  
  return(spe)
}
```

Color vector and cell types
```{r}
# color_vector <- c(
#     "Endothelial" = "#0072B2",       # blu vivo
#     "FAPs" = "#009E73",              # verde vivo
#     "Immune_Cells" = "#D55E00",      # arancione-rosso
#     "MuSC" = "#E69F00",              # arancione
#     "Myonuclei_IIb" = "#CC79A7",     # magenta
#     "Myonuclei_IIx" = "#56B4E9",     # azzurro chiaro
#     "Myonuclei_IIx_IIa" = "#F0E442", # giallo
#     "Myonuclei_IIx_IIb" = "#9B59B6", # viola chiaro
#     "Myonuclei_MTJ" = "#0099B4",     # turchese
#     "Myonuclei_NMJ" = "#DDAA33",     # senape
#     "Myonuclei_Trim63" = "#CC3311",  # rosso scuro
#     "Nervous_System" = "#44AA99",    # verde acqua
#     "Pericyte" = "#AA4499",          # viola/rosa
#     "Smooth_Muscular" = "#332288",   # blu-viola scuro
#     "Tenocyte" = "#A3E635"           # verde lime
# )
# 
# cell_types <- c(
#   "Endothelial", "FAPs", "Immune_Cells", "MuSC",
#   "Myonuclei_IIb", "Myonuclei_IIx", "Myonuclei_IIx_IIa", "Myonuclei_IIx_IIb",
#   "Myonuclei_MTJ", "Myonuclei_NMJ", "Myonuclei_Trim63", "Nervous_System",
#   "Pericyte", "Smooth_Muscular", "Tenocyte"
# )
# save(color_vector, file = paste0(Rd_path, "color_cell_dec.RData"))
# save(cell_types, file = paste0(Rd_path, "cell_types.RData"))
```

Load color vector and cell types names vector
```{r}


load(paste0(Rd_path, "cell_types.RData"))
```


```{r rctd_plot}
plot_rctd <- function(spe, sample, color_vector, cell_types, save_plot = FALSE)
{
  
  # Rappresentazione di tutti i tipi cellulari
  p <- lapply(cell_types, \(.) 
    plotCoords(spe, annotate = ., point_size = 0.1)
  ) |>
    wrap_plots(nrow = 3, ncol=5, guides = "collect") & 
    theme(
      legend.key.width = unit(0.5, "lines"),
      legend.key.height = unit(1, "lines"),
      strip.text = element_text(size = 5) 
    ) & 
    scale_color_gradientn(colors = rev(hcl.colors(9, "Rocket")))
  ggsave(paste0(sample, "_types.png"), p, width = 10, height = 8, dpi = 300)
    # Salvataggio grafico
  if (save_plot == TRUE)
    ggsave(paste0(pl_path, sample, "_dec.png"), stat1, 
           width = 10, height = 8, dpi = 300)
    return(stat1)

  return(stat1)
}
```

Apply the Rctd algorithm

```{r}
for (sample in samples_key[c(22:24)]) {
    spe_list[[sample]] <- run_my_rctd(spe_list[[sample]], sce_ref)
}

# spe_list[[-c(1:3)]] <- lapply(samples_key[-c(1:3)], function(sample) run_my_rctd(spe_list[[sample]], sce_ref))
```

Si blocca ai campioni del blocco7 - vado avanti senza per il momento

Error in getInitialGeneList(spatial_counts, cell_type_info, MIN_OBS) : 
  getInitialGeneList: At least 90% of genes do not match between the SpatialRNA and Reference objects. Please examine this. If this is intended, please remove the missing genes from the Reference object.

```{r}
# table(rownames(spe_list$blocco7_c26) == rownames(sce_ref))
# spe_list$blocco7_c26 <- run_my_rctd(spe_list$blocco7_c26, sce_ref)
```


### Results

```{r}
lapply(spe_list_wb7, function(spe) print(table(colData(spe)$cell_type)))
```


#### Plots

Visualizzazione delle annotazioni sui tessuti, prima tutti i nuclei e relative
annotazioni e sotto solo i nuclei annotati, rimuovendo gli NA
```{r rctd_plot}

plots <- imap(spe_list_wb7, ~ {
  plotCoords(.x, annotate = "cell_type",
             point_size = 0.5,
             x_coord = "x", y_coord = "y") +
    scale_color_manual(values = color_vector) +
    theme(
      legend.key.width  = unit(0.5, "lines"),
      legend.key.height = unit(1, "lines")
    ) +
    ggtitle(.y)
})


imap(plots, function(plot, name){
  ggsave(paste0(pl_path, name, "_annot.png"), plot = plot, dpi = 700)
})
```



```{r}
plots <- imap(spe_list_wb7, function(spe, nm) {
  # Determine where the annotation lives and subset accordingly
    keep <- !is.na(spe$cell_type)
    if (!any(keep)) return(NULL)
    p <- spe[, keep] |> 
      plotCoords(annotate = "cell_type",
                    point_size = 0.5, x_coord = "x", y_coord = "y") + 
      scale_color_manual(values = color_vector) +
      theme(legend.key.width  = unit(0.1, "lines"),
            legend.key.height = unit(1, "lines")
            ) + 
      ggtitle(nm)
})

imap(plots, function(plot, name){
  ggsave(paste0(pl_path, name, "_ann.png"), plot = plot, dpi = 700)
})
```

#### Barplot

```{r}

load(paste0(Rd_path, "spe_list_nuclei_dec.RData"))

# Costruisci un data frame con tutte le proporzioni per ogni oggetto
prop_df <- imap_dfr(spe_list_wb7, function(spe, name) {
  tab <- table(spe$cell_type)
  prop <- prop.table(tab)
  tibble(
    sample_id = name,
    cell_type = names(prop),
    proportion = as.numeric(prop)
  )
})

# orizzontale bars
ggplot(prop_df, aes(x = sample_id, y = proportion, fill = cell_type)) +
  geom_col() +
  coord_flip() +
  scale_x_discrete(name = "Sample") +
  scale_y_continuous(labels = percent_format(accuracy = 1)) +
  scale_fill_manual(values = color_vector) +
  theme_minimal()

ggsave(paste0(pl_path, "cell_type_proportions_oriz.png"), width = 10, height = 6, dpi = 300)

# vertical bars
ggplot(prop_df, aes(x = sample_id, y = proportion, fill = cell_type)) +
  geom_col() +                             # geom_col uses the y value directly (identity)
  scale_y_continuous(labels = percent_format(accuracy = 1)) +
  scale_fill_manual(values = color_vector) +# use your named color_vector; otherwise use scale_fill_brewer()
  labs(x = "Sample", y = "Proportion", fill = "Cell type") +
  theme_minimal() +
  theme(axis.text.x = element_text(angle = 90, vjust = 0.5, hjust = 1))

ggsave(paste0(pl_path, "cell_type_proportions_vert.png"), width = 10, height = 6, dpi = 300)

```

#### Barplot aggregato per condizione (SENZA BLOCCO 7)

```{r}
prop_df_condition <- lapply(spe_list_wb7, function(spe) {
  data.frame(
    tissue_type = unique(spe$tissue_type),
    cell_type = spe$cell_type
  )
}) |> bind_rows() |> filter(!is.na(cell_type))

prop_df_condition <- imap_dfr(spe_list_wb7, function(spe, name) {
  tibble(
    tissue_type = unique(spe$tissue_type),
    cell_type = spe$cell_type
  ) |> 
    filter(!is.na(cell_type))
}) |> 
  count(tissue_type, cell_type) |>
  group_by(tissue_type) |>
  mutate(proportion = n / sum(n)) |>
  ungroup()

ggplot(prop_df_condition, aes(x = tissue_type, y = proportion, fill = cell_type)) +
  geom_bar(stat = "identity") +
  scale_fill_manual(values = color_vector) +
  theme_minimal() +
  labs(
    title = "Proporzioni dei tipi cellulari per condizione",
    x = "Condizione (tissue_type)",
    y = "Proporzione",
    fill = "Tipo Cellulare"
  ) +
  theme(axis.text.x = element_text(angle = 45, hjust = 1))

ggsave(paste0(pl_path, "cell_type_proportions_by_condition.png"), width = 10, height = 6, dpi = 300)
```



# Confronto con risultati multiome murino

```{r}

sce_ref #intanto guarda com'è l'oggetto
table(colData(sce_ref)$condition)

prop_df_condition <- 
  data.frame(
    tissue_type = colData(sce_ref)$condition,
    cell_type =  colData(sce_ref)$subclusters
  ) |>
  count(tissue_type, cell_type) |>
  group_by(tissue_type) |>
  mutate(proportion = n / sum(n)) |>
  ungroup()

ggplot(prop_df_condition, aes(x = tissue_type, y = proportion, fill = cell_type)) +
  geom_bar(stat = "identity") +
  scale_fill_manual(values = color_vector) +
  theme_minimal() +
  labs(
    title = "Proporzioni dei tipi cellulari per condizione",
    x = "Condizione (tissue_type)",
    y = "Proporzione",
    fill = "Tipo Cellulare"
  ) +
  theme(axis.text.x = element_text(angle = 45, hjust = 1))

ggsave(paste0(pl_path, "cell_type_multiome.png"), width = 10, height = 6, dpi = 300)
```



## Tabelle proporzioni

```{r}
#per campione
celltype_table <- imap_dfr(spe_list_wb7, function(spe, name) {
  as.data.frame(colData(spe)) |> 
    filter(!is.na(cell_type)) |>             # drop NA cell_type rows
    count(cell_type, name = "count")  |>      # tally per cell type
    mutate(proportion = count / sum(count),
           sample = name)                    # use imap name as sample id
})

celltype_matrix <- celltype_table |>
  select(sample, cell_type, proportion) |>
  pivot_wider(names_from = cell_type, values_from = proportion, values_fill = 0)

celltype_matrix

write_xlsx(celltype_matrix, paste0(res_path, "celltype_proportions_per_sample.xlsx"))
```


```{r}
#per tipo di campione (SENZA B7) ----------------------------------------------------
props_wide <- imap_dfr(spe_list_wb7, function(spe, name) {
  tibble(
    tissue_type = rep(as.character(unique(spe$tissue_type)),
                      length.out = length(spe$cell_type)),
    cell_type   = as.character(spe$cell_type)
  )
}) |>
  count(tissue_type, cell_type, name = "n") |>
  group_by(tissue_type) |>
  mutate(prop = n / sum(n)) |>
  ungroup() |>
  select(tissue_type, cell_type, prop) |>
  pivot_wider(names_from = cell_type, values_from = prop, values_fill = 0)

write_xlsx(props_wide, path = paste0(res_path, "celltype_by_tissue_type.xlsx"))

```

# boxplot cell type proportions stratified by condition (SENZA BLOCCO7)
```{r}
prop_per_sample <- imap_dfr(spe_list_wb7, function(spe, name) {
  cd <- as.data.frame(SummarizedExperiment::colData(spe))
  
  cd %>%
    filter(!is.na(cell_type)) %>%
    count(cell_type, name = "count") %>%
    mutate(proportion  = count / sum(count),
           sample      = name,
           tissue_type = paste(unique(as.character(cd$tissue_type)), collapse = ", "))
}) |> tibble()

ggplot(prop_per_sample, aes(x = tissue_type, y = proportion, fill = tissue_type)) +
  geom_boxplot(outlier.shape = 21) +
  facet_wrap(~ cell_type, scales = "free_y") +
  scale_fill_manual(values = c("sham" = "#1b9e77", "c26" = "#d95f02")) +
  theme_minimal(base_size = 12) +
  theme(axis.text.x = element_text(angle = 45, hjust = 1)) +
  labs(title = "Distribuzione proporzioni cell_type per tissue_type",
       x = "Tissue type",
       y = "Proporzione")

ggsave(paste0(pl_path, "boxplot_celltype_prop_by_cond.png"), width = 10, height = 6, dpi = 300)
```

#Spatial relationship between trim and 2b myo
#questo in realtà bisognerebbe vederlo sulla segmentazione
```{r}

default_color <- "white"

your_color_vector <- setNames(
  rep(default_color, 16),
  c("Endothelial", "FAPs", "Immune_Cells", "MuSC", "Myonuclei_IIx",
    "Myonuclei_IIx_IIa", "Myonuclei_IIx_IIb", "Myonuclei_MTJ",
    "Myonuclei_NMJ", "Nervous_System", "Pericyte",
    "Smooth_Muscular", "Tenocyte",
    "Myonuclei_IIb", "Myonuclei_Trim63")
)

your_color_vector["Myonuclei_IIb"]     <- "blue"
your_color_vector["Myonuclei_Trim63"]  <- "red"

plot_list <- imap(spe_list_wb7, function(spe, nm) {
  plotCoords(spe, annotate = "cell_type", point_size = 0.5) +
    scale_color_manual(values = your_color_vector, na.value = default_color) +
    ggtitle(nm) +   # <- titolo con il nome del campione
    theme(
      legend.key.width  = unit(0.5, "lines"),
      legend.key.height = unit(1, "lines"),
      plot.title = element_text(hjust = 0.5)  # per centrare il titolo
    )
})


plots <- imap(spe_list_wb7, function(spe, nm) {
  # Determine where the annotation lives and subset accordingly
    keep <- spe$cell_type %in% c("Myonuclei_IIb", "Myonuclei_Trim63")
    if (!any(keep)) return(NULL)
    p <- spe[, keep] |> 
      plotCoords(annotate = "cell_type", point_size = 0.5) +
      scale_color_manual(values = your_color_vector) +
      ggtitle(nm) +   # <- titolo con il nome del campione
      theme(
      legend.key.width  = unit(0.5, "lines"),
      legend.key.height = unit(1, "lines"),
      plot.title = element_text(hjust = 0.5)  # per centrare il titolo
      )
})

imap(plots, function(plot, name){
  ggsave(paste0(pl_path,"spat_annotation/Trim63vsIIb/", name, ".png"), plot = plot, dpi = 700)
})
```