---
title: "Analisi esplorative tutti i campioni"
author: "Valerio Reffo"
date: "2025-09-26"
output: html_document
---

```{r setup, include=FALSE}
knitr::opts_chunk$set(echo = TRUE)
```

```{r message=FALSE, warning=FALSE, include=FALSE}
library(jsonlite)
library(anndataR)
library(SingleCellExperiment)
library(SummarizedExperiment)
library(scuttle)
library(edgeR)
library(tidyr)
```

Dati letti da "data_reading.Rmd"

# Informazioni dataset

Tabella riassuntiva e grafici delle informazioni principali del dataset relativo ai nuclei segmentati

```{r}
info_extraction <- function(sce) {
  df <- as.data.frame(colData(sce))
  combos <- unique(df[, c("blocco", "sampletype")])
  results <- lapply(seq_len(nrow(combos)), function(i) {
    b <- combos$blocco[i]
    t <- combos$sampletype[i]
    idx <- which(df$blocco == b & df$sampletype == t)
    n_nuclei <- length(idx)
    total_umi <- sum(df$ncounts[idx])
    n_geni <- sum(rowSums(assay(sce)[, idx]) != 0)
    data.frame(blocco = b, sampletype = t,
               n_nuclei = n_nuclei,
               total_umi = total_umi,
               n_geni = n_geni)
  })
  summary_df <- do.call(rbind, results)
  rownames(summary_df) <- NULL
  return(summary_df)
}
```

```{r}
summary_df <- info_extraction(sce_merged)
print(summary_df)
write.csv(summary_df, "/mnt/europa/valerio/data/data_tables/nuclei_data_info.csv", row.names = FALSE)
```

## Grafici tabella sopra

```{r}
dati <- read.csv("/mnt/europa/valerio/data/data_tables/nuclei_data_info.csv")

colnames(dati)

dati$sample_id <- samples_key

ggplot(dati, aes(x = sampletype, y = total_umi, fill = blocco)) +
  geom_bar(stat = "identity", position = "dodge") +
  theme_minimal() +
  labs(title = "Barplot Totale UMI per Campione",
       x = "Campione",
       y = "Totale UMI") +
  theme(axis.text.x = element_text(angle = 45, hjust = 1)) +
  scale_y_continuous(labels = scales::label_number(big.mark = " "))
ggsave("/mnt/europa/valerio/repositories/cachetic_visiumHD/figures/output_R/barplot_UMI_campione.png", dpi = 300)
ggplot(dati, aes(x = blocco, y = total_umi, fill = sampletype)) +
  geom_bar(stat = "identity", position = "dodge") +
  theme_minimal() +
  labs(title = "Barplot Totale UMI per Blocco",
       x = "Blocco",
       y = "Totale UMI") +
  theme(axis.text.x = element_text(angle = 45, hjust = 1)) +
  scale_y_continuous(labels = scales::label_number(big.mark = " "))
ggsave("/mnt/europa/valerio/repositories/cachetic_visiumHD/figures/output_R/barplot_UMI_blocco.png", dpi = 300)
```


```{r}
# Porta i dati in formato long
dati |> 
  pivot_longer(cols = c(n_nuclei, n_geni),
               names_to = "Variabile",
               values_to = "Valore") |>
ggplot(aes(x = sample_id, y = Valore, fill = Variabile)) +
  geom_bar(stat = "identity", position = position_dodge(width = 0.9)) +
  theme_minimal() +
  labs(title = "Numero di nuclei e geni unici per campione",
       x = "Campione",
       y = "",
       fill = "Variabili") +
  theme(axis.text.x = element_text(angle = 45, hjust = 1))

ggsave("/mnt/europa/valerio/repositories/cachetic_visiumHD/figures/output_R/barplot_Nnuclei_geni_campione.png")  

```

# Pseudobulk

Analisi pseudobulk

#Normalizziamo i dati con una TMM
```{r, message=FALSE, warning=FALSE}
raw_counts <- assay(pb, "counts") 
dge <- DGEList(counts = raw_counts)
dge <- calcNormFactors(dge, method = "TMM")
log_cpm <- cpm(dge, log = TRUE)
logcounts(pb) <- log_cpm
colnames(pb) <- samples_key
```

```{r}
pb <- runPCA(pb, BSPARAM = BiocSingular::ExactParam(), ncomponents=5)
plotPCA(pb, color_by = "sampletype", point_size=8)
ggsave("/mnt/europa/valerio/repositories/cachetic_visiumHD/figures/output_R/pca_sampletype.png")  
plotPCA(pb, color_by = "blocco", point_size=8)
ggsave("/mnt/europa/valerio/repositories/cachetic_visiumHD/figures/output_R/pca_blocco.png")  
```

```{r, include=FALSE}
#TSNE
pb <- runTSNE(pb, dimred = "PCA", perplexity = 2)
plotTSNE(pb, color_by = "sampletype", point_size = 8)
ggsave("/mnt/europa/valerio/repositories/cachetic_visiumHD/figures/output_R/tSNE_sampletype.png")
```

```{r, include=FALSE}
#UMAP
pb <- runUMAP(pb, dimred = "PCA", n_neighbors = 3)
plotUMAP(pb, color_by = "sampletype", point_size = 8)
ggsave("/mnt/europa/valerio/repositories/cachetic_visiumHD/figures/output_R/umap_sampletype.png")
```

Guardiamo la decomposizione della varianza dei geni, poi mantenendo solo i 5000
geni più variabili guardiamo PCA, T-SNE e UMAP per avere un'indicazione di come
si dispongono i campioni in uno spazio ridotto e osservare eventuali aggregazioni
basate sul tipo di campione e sul blocco.
```{r, message=FALSE, warning=FALSE}
dec.pb <- modelGeneVar(pb, assay.type = "logcounts")

#Decomposizione varianza
summary_table <- tibble::tibble(
  Descrizione = c(
    "Totale geni",
    "NA (non stimata)",
    "Var. bio <= 0",
    "Var. bio > 0",
    "FDR < 0.05 (TRUE)",
    "FDR < 0.01 (TRUE)"
  ),
  Valore = c(
    nrow(dec.pb),
    sum(is.na(dec.pb$bio)),
    sum(!is.na(dec.pb$bio) & dec.pb$bio <= 0),
    sum(!is.na(dec.pb$bio) & dec.pb$bio > 0),
    sum(dec.pb$FDR < 0.05, na.rm = TRUE),
    sum(dec.pb$FDR < 0.01, na.rm = TRUE)
  )
)

print(summary_table)
```


```{r, message=FALSE, warning=FALSE}
#Prendiamo 5000 geni (circa il 15%)
top5000_genes <- getTopHVGs(dec.pb, n = 5000)
pb_vg <- pb[top5000_genes, ]

#PCA SUI GENI + VARIABILI
pb_vg <- runPCA(pb_vg, BSPARAM = BiocSingular::ExactParam(), ncomponents=5)
plotPCA(pb_vg, color_by = "sampletype", point_size=6)

pb_vg <- runPCA(pb_vg, BSPARAM = BiocSingular::ExactParam(), ncomponents=5)
plotPCA(pb_vg, color_by = "blocco", point_size=6)
```


```{r, message=FALSE, warning=FALSE}
#Varianza spiegata CP
pca <- prcomp(t(log_cpm), scale. = TRUE)
var_explained <- (pca$sdev)^2 / sum((pca$sdev)^2)
percent_var <- round(100 * var_explained, 1)

#SCREE PLOT COMPONENTI PRINCIPALI
elbow_df <- data.frame(PC = paste0("PC", 1:length(var_explained)),
                       VarianceExplained = var_explained)

ggplot(elbow_df[1:12, ], aes(x = seq_along(VarianceExplained), y = VarianceExplained)) +
  geom_point() + geom_line() + theme_minimal() +
  labs(title = "Elbow Plot", x = "Principal Component", y = "Proportion of Variance Explained")
```


```{r, message=FALSE, warning=FALSE}
#UMAP CON GENI + VARIABILI
pb_vg <- runUMAP(pb_vg, dimred = "PCA", n_neighbors = 3)
plotUMAP(pb_vg, color_by = "sampletype", point_size = 8)

#TSNE CON GENI + VARIABILI
pb_vg <- runTSNE(pb_vg, dimred = "PCA", perplexity = 2)
plotTSNE(pb_vg, color_by = "sampletype", point_size = 8)
```



# Aalisi dei geni differenzialmente espressi

```{r}
#Oggetto DGEList
y <- DGEList(assay(pb), samples = colData(pb))
#filtraggio geni
y <- y[rowSums(y$counts) > 0, ]
#per filtrare un po' di più
min_samples <- ceiling(0.1 * ncol(y$counts))
y <- y[rowSums(y$counts > 0) >= min_samples, ]

#Normalizzazione TMM
y <- calcNormFactors(y)
```


```{r}
#Matrice del modello
design <- model.matrix(~ 0 + sampletype, data = y$samples)

#Stima dispersione e del modello
y <- estimateDisp(y, design)
fit <- glmFit(y, design)
```

Lista dei contrasti

```{r}

contrast_list <- list(
    "C26_vs_SHAM" = makeContrasts(sampletypec26 - sampletypesham, levels = make.names(colnames(design))),
    "FOXO_vs_C26" = makeContrasts(-sampletypec26, levels = make.names(colnames(design))),
    "FOXO_vs_SHAM" = makeContrasts(-sampletypesham - sampletypesham, levels = make.names(colnames(design))),
    "STAT3_vs_C26" = makeContrasts(sampletypec26STAT3 - sampletypec26, levels = make.names(colnames(design))),
    "STAT3_vs_SHAM" = makeContrasts(sampletypec26STAT3 - sampletypesham, levels = make.names(colnames(design))),
    "MURF1_vs_C26" = makeContrasts(sampletypec26murf1 - sampletypec26, levels = make.names(colnames(design))),
    "MURF1_vs_SHAM" = makeContrasts(sampletypec26murf1 - sampletypesham, levels = make.names(colnames(design))),
    "SMAD23_vs_C26" = makeContrasts(sampletypec26SMAD23 - sampletypec26, levels = make.names(colnames(design))),
    "SMAD23_vs_SHAM" = makeContrasts(sampletypec26SMAD23 - sampletypesham, levels = make.names(colnames(design)))
  )
```

E risultati per ogni contrasto

```{r}
lrt_results <- lapply(contrast_list, function(contrast) {
  glmLRT(fit, contrast = contrast)
})
```


## Visualizzazione e salvataggio dei risultati

```{r}
library(openxlsx)

analizza_confronto <- function(lrt_obj, 
                               nome_prefix, 
                               save_path = "/mnt/europa/valerio/repositories/cachetic_visiumHD/results/DGE_pb") {
  
  res <- topTags(lrt_obj, n = Inf)$table
  res$significant <- res$FDR < 0.05
  
  sig <- res[res$significant, ]
  sig_up <- sig[sig$logFC >= 0, ]
  sig_down <- sig[sig$logFC < 0, ]
  
  wb <- createWorkbook()
  addWorksheet(wb, "Tutti_geni")
  writeData(wb, "Tutti_geni", res, rowNames = TRUE)
  addWorksheet(wb, "Significativi")
  writeData(wb, "Significativi", sig, rowNames = TRUE)
  addWorksheet(wb, "Upregolati")
  writeData(wb, "Upregolati", sig_up, rowNames = TRUE)
  addWorksheet(wb, "Downregolati")
  writeData(wb, "Downregolati", sig_down, rowNames = TRUE)
  saveWorkbook(wb, paste0(save_path, "dge_", nome_prefix, ".xlsx"), overwrite = TRUE)
  
  gene_summary <- data.frame(
    Descrizione = c(
      "Geni considerati",
      "Geni DE (significativi)",
      "Geni DE upregolati",
      "Geni DE downregolati"
    ),
    Numero = c(
      nrow(res),
      nrow(sig),
      nrow(sig_up),
      nrow(sig_down)
    )
  )
  
  return(gene_summary)
}

set.seed(1847)
(ris1 <- analizza_confronto(lrt1, "FOXO_C26"))
(ris2 <- analizza_confronto(lrt2, "C26_SHAM"))
(ris3 <- analizza_confronto(lrt3, "FOXO_SHAM"))
(ris4 <- analizza_confronto(lrt4, "STAT3_C26"))
(ris5 <- analizza_confronto(lrt5, "STAT3_SHAM"))
(ris6 <- analizza_confronto(lrt6, "MURF1_C26"))
(ris7 <- analizza_confronto(lrt7, "MURF1_SHAM"))
(ris8 <- analizza_confronto(lrt8, "SMAD23_C26"))
(ris9 <- analizza_confronto(lrt9, "SMAD23_SHAM"))

```



