---
title: "Data reading"
author: "Valerio Reffo"
date: "2025-09-29"
output: html_document
---

```{r setup, include=FALSE}
knitr::opts_chunk$set(echo = TRUE)
```

```{r library, message=FALSE, warning=FALSE, include=FALSE}
library(jsonlite)
library(anndataR)
library(scuttle)
library(SpatialExperiment)
# to read spatialdata objects
library(ggnewscale)
library(SpatialData)
library(SingleCellExperiment)
library(purrr)
library(dplyr)
source("/mnt/europa/valerio/repositories/cachetic_visiumHD/r_scripts/utils/utils_fun.R")
```

Paths
```{r}
#pl_path = "/mnt/europa/valerio/repositories/cachetic_visiumHD/figures/output_R/cell_dec/"
Rd_path = "/mnt/europa/valerio/data/Rdata/"
#ref_path = "/mnt/europa/valerio/data/multiome_sce/multiome_sce.rds"
#res_path = "/mnt/europa/valerio/repositories/cachetic_visiumHD/results/DEC_ANN/"
```

# Concatenated samples

Al momento non è disponibile un file concatenato perché non riesco a farlo funzionare in python. Si può fare da R molto più tranquillamente.
```{r concat_data}
#(sdata <- readSpatialData("/mnt/europa/valerio/data/zarr_store/concat_all_samples_almost.zarr", anndataR=TRUE))
```

# List of all samples

This dictionary has all the info needed to read the data
```{r samples_dict, include=FALSE}
samples_dict <- fromJSON("/mnt/europa/valerio/repositories/cachetic_visiumHD/json/blocco_sample_bbox_dict.json")
```

Vector with samples name
```{r }
samples_key <- lapply(samples_dict, function(blocco) {
  lapply(blocco, function(sample) {
    return(sample$sample_key)
  })
}) |> unlist(use.names = FALSE)
samples_key
```

```{r reading_function, include=FALSE}
read_samples_list <- function(samples)
{
  spe_list <- lapply(samples, function(sample) {
    sdata <- readSpatialData(paste0("/mnt/europa/valerio/data/zarr_store/samples/", sample, ".zarr"), anndataR=TRUE)
    tables(sdata)$nuclei_counts
  })
  names(spe_list) = samples
  return(spe_list)
}
```

```{r samples_list}
spe_list = read_samples_list(samples_key)
spe_list
```

# ------------------------------------------------------------------------------

## Preparation of the different objects

## Single Cell Experiment

```{r}
read_samples_adatas <- function(samples, data_path = "/mnt/europa/valerio/data/zarr_store/adatas/samples_adata/")
{
  sce_list <- lapply(samples, function(sample) {
    h5ad_path <- paste0(data_path, sample, ".h5ad")
    sce <- read_h5ad(h5ad_path, to = "SingleCellExperiment")
    blocco <- strsplit(sample, "_")[[1]][1]
    sampletype <- strsplit(sample, "_")[[1]][2]
    sce$blocco <- blocco
    sce$sampletype <- sampletype
    sce$ncounts <- colSums(assay(sce))
    sce$ngenes <- Matrix::colSums(assay(sce) > 0)
    sce$sample_id <- sample
    sce
  })
  names(sce_list) = samples
  return(sce_list)
}
```

```{r}
sce_list = read_samples_adatas(samples_key)
#sce_list
```

Filtering low count nuclei
```{r}

# for(nm in names(sce_list)) {
#   sce_list[[nm]] <- sce_list[[nm]][, colData(sce_list[[nm]])$ncounts >= quantile(colData(sce_list[[nm]])$ncounts, 0.05) &
#                        colData(sce_list[[nm]])$ngenes >= quantile(colData(sce_list[[nm]])$ngenes, 0.05)]
# }
```

## Single sce object

```{r}
sce_merged <- do.call(cbind, sce_list)
sce_merged
```

Ok le dimensioni corrispondono

```{r}
sum(sapply(sce_list, ncol))
dim(sce_merged)
```


## Pseudobulk

```{r}
sce2pb <- \(sce_list) 
{
  pb_list <- lapply(sce_list, function(sce) {
  scuttle::aggregateAcrossCells(sce, ids = colData(sce)$tissue_type, use.assay.type = "X")
  })
  all_counts <- do.call(cbind, lapply(pb_list, assay))
  all_colData <- do.call(rbind, lapply(pb_list, colData))
  final <- SingleCellExperiment(assays=list(counts=all_counts), colData=all_colData)
  return(final)
}
```

```{r}
pb <- sce2pb(sce_list)
```

## Spatial data

Aggiungo spatial coordinates ai sce

```{r}
spatialc <- read.csv("/mnt/europa/valerio/data/data_tables/spatial_coords.csv", sep=",", header = FALSE)
colnames(spatialc) <- c("y", "x")
spatialc$sample_id <- sce_merged$sample_id
head(spatialc)
dim(spatialc)
dim(sce_merged)
dim(spatialc)[1] == dim(sce_merged)[2]
```

### Spatial experiment merged
```{r}
sce_merged$x <- spatialc$x
sce_merged$y <- spatialc$y
(spe_merged <- toSpatialExperiment(sce_merged,
    spatialCoordsNames = c("y", "x")))
```

### Spatial experiment list

```{r}
add_spatial_coords <- function(sce_list, spatial_coords, sample_col = "sample_id") {
  lapply(sce_list, function(sce) {
    # Identify the sample id for this SCE
    sample_id <- unique(colData(sce)[[sample_col]])
    # Subset spatialc for this sample
    spatial_sub <- spatial_coords[spatial_coords[[sample_col]] == sample_id, ]
    # Add x and y to colData
    colData(sce)$x <- spatial_sub$x
    colData(sce)$y <- spatial_sub$y
    return(sce)
  })
}
```

Let's add spatial coordinates to every element of sce_list
```{r}
sce_list <- add_spatial_coords(sce_list, spatialc, sample_col = "sample_id")
sapply(sce_list, function(sce) all(c("x", "y") %in% colnames(colData(sce))))
```

Convert to spe
```{r}
spe_list <- lapply(sce_list, function(sce) {
  toSpatialExperiment(sce, spatialCoordsNames = c("y", "x"))
})
```

### Filtro nuclei
```{r}

```


## Spe grouped by sampletypes

```{r}
# Get the unique sample types
sampletypes <- unique(spe_merged$sampletype)

# Create a list with one SpatialExperiment per sample type
spe_st <- lapply(sampletypes, function(st) {
  spe_merged[, colData(spe_merged)$sampletype == st]
})

# Optionally, name the list
names(spe_st) <- sampletypes
```

# spe_merged without blocco7

Devo togliere b7 e aggiungere il vettore cell_type e tissue_type agli spe_merged e poi ricreare lo pseudo bulk. Inoltre anche in_tissue così i grafici non stressano

```{r}
# 1) Costruisci la tabella mapping da spe_list
mapping_df <- imap_dfr(spe_list_wb7, function(spe, name) {
  cd <- as.data.frame(colData(spe))
  # assicurati che le colonne esistano e siano character (evita factor surprises)
  if (!("cell_id" %in% names(cd))) stop("In spe_list[['", name, "']] manca la colonna 'cell_id'")
  if (!("cell_type" %in% names(cd))) stop("In spe_list[['", name, "']] manca la colonna 'cell_type'")

  tibble(
    sample_id = name,
    cell_id   = as.character(cd$cell_id),
    cell_type = as.character(cd$cell_type)
  )
})

# 2) Controlli rapidi: duplicati o mismatch
dups <- mapping_df |> 
  count(sample_id, cell_id)  |> 
  filter(n > 1)

if (nrow(dups) > 0) {
  stop("Trovati duplicati in mapping_df per sample_id+cell_id: controlla i seguenti (esempi):\n",
       paste(utils::head(paste0(dups$sample_id, "/", dups$cell_id), 10), collapse = ", "))
}

# 3) Prepara il colData di spe_merged come data.frame

# 4) Left join per ottenere cell_type allineato all'ordine di spe_merged
cd_joined <- as.data.frame(colData(spe_merged))  |> 
  mutate(sample_id = as.character(sample_id),
         cell_id   = as.character(cell_id)) |> 
  left_join(mapping_df, by = c("sample_id", "cell_id"))

# 5) Verifiche: tutte le righe hanno un valore corrispondente?
missing_n <- sum(is.na(cd_joined$cell_type))
if (missing_n > 0) {
  warning(sprintf("Attenzione: %d colonne in spe_merged non hanno corrispondenza in mapping_df (cell_type NA).",
                  missing_n))
  # se vuoi fermare in caso di mismatch, usa stop() invece di warning()
}

# 6) Assegna in un'unica operazione al colData
colData(spe_merged)$cell_type <- cd_joined$cell_type

# 7) (Opzionale) converti in factor con livelli coerenti se vuoi
all_levels <- unique(na.omit(mapping_df$cell_type))
colData(spe_merged)$cell_type <- factor(colData(spe_merged)$cell_type, levels = all_levels)

spe_merged$tissue_type <- spe_merged$sampletype
spe_merged$sampletype <- NULL
spe_merged$in_tissue <- TRUE
spe_merged_wb7 <- spe_merged[, spe_merged$blocco %nin% "blocco7"]
```

# spe_list without blocco 7 and coldata corrected

```{r}
spe_list_wb7 <- spe_list[!startsWith(names(spe_list), "blocco7_")]
```

Cambio il nome della colonna sampletype in tissue_type, cosi siamo uguali a emma
e aggiungo 
```{r}
spe_list_wb7 <- imap(spe_list_wb7, function(spe, name) {
  spe$tissue_type = spe$sampletype
  spe$sampletype = NULL
  spe$in_tissue <-  TRUE
  spe
})
```

```{r}
spe_list <- imap(spe_list, function(spe, name) {
  spe$tissue_type = spe$sampletype
  spe$sampletype = NULL
  spe$in_tissue <-  TRUE
  spe
})
```


# Pseudobulk without blocco 7

Creiamo oggetto pseudobulk per i vari cell_type
```{r}
# Create pseudo-bulk for each cell_type in each sample
pb_ct_wb7 <- aggregateAcrossCells(spe_merged_wb7, use.assay.type = "X",
                                id=DataFrame(label = spe_merged_wb7$cell_type,
                                             sample = spe_merged_wb7$sample_id))
pb_ct_wb7  <- logNormCounts(pb_ct_wb7,  assay.type = "X") #altre normalizzazioni?
(colnames(pb_ct_wb7) <- paste(pb_ct_wb7$cell_type, pb_ct_wb7$sample_id, sep = "_"))
```

Rifaccio pseudobulk per tissue_type (aka sampletype) e tolgo blocco 7
```{r}
pb_tt_wb7 <- aggregateAcrossCells(spe_merged_wb7, use.assay.type = "X",
                                id=DataFrame(label = spe_merged_wb7$tissue_type,
                                             sample = spe_merged_wb7$sample_id))
pb_tt_wb7  <- logNormCounts(pb_tt_wb7,  assay.type = "X") #altre normalizzazioni?
(colnames(pb_tt_wb7) <- pb_tt_wb7$sample_id)
```

# rifaccio gli oggetti spe_merged e pb con l'annotazione SingleR

```{r}
load(paste0(Rd_path, 'spe_list_nuclei_ann.RData'))
```

## Spe merged
```{r}
spe_merged_sr <- do.call(cbind, spe_list_up)
```

without blocco 7
```{r}
spe_list_up_wb7 <- spe_list_up[!startsWith(names(spe_list_up), "blocco7_")]
spe_merged_sr_wb7 <- do.call(cbind, spe_list_up_wb7)
```

## Pseudobulk SingleR

Creiamo oggetto pseudobulk per i vari cell_type
```{r}
pb_ct <- aggregateAcrossCells(spe_merged_sr, use.assay.type = "X",
                                id=DataFrame(label = spe_merged_sr$labels_singler,
                                             sample = spe_merged_sr$sample_id))
pb_ct  <- logNormCounts(pb_ct,  assay.type = "X") 
colnames(pb_ct) <- paste(pb_ct$labels_singler, pb_ct$sample_id, sep = "_")
```

without blocco 7
```{r}
pb_ct_wb7 <- aggregateAcrossCells(spe_merged_sr_wb7, use.assay.type = "X",
                                id=DataFrame(label = spe_merged_sr_wb7$labels_singler,
                                             sample = spe_merged_sr_wb7$sample_id))
pb_ct_wb7  <- logNormCounts(pb_ct_wb7,  assay.type = "X") 
colnames(pb_ct_wb7) <- paste(pb_ct_wb7$labels_singler, pb_ct_wb7$sample_id, sep = "_")
```

# Spaceranger segmentation data reading 

Select the first blocco
```{r}
(samples_b1 <- samples_key[startsWith(samples_key, "blocco1_")])
```


```{r reading_function, include=FALSE}
read_samples_list <- function(samples)
{
  spe_list <- lapply(samples, function(sample) {
    sdata <- readSpatialData(paste0("/mnt/europa/valerio/data/zarr_store/spaceranger_v4/samples/", sample), anndataR=TRUE)
    sdata
  })
  names(spe_list) = samples
  return(spe_list)
}
```

```{r samples_list}
sr_list = read_samples_list(samples_b1)
sr_list
```


Extract tables and create spatial experiment
```{r}
sr_spe_list <- imap(sr_list, function(sdata, name){
  sce <-  sdata$tables$segmentation_counts
  spe <- toSpatialExperiment(sce, spatialCoordsNames = c("x", "y"))
  spe$in_tissue = TRUE
  spe$intissue = NULL
  # rename assay counts
  assayNames(spe)[assayNames(spe) == "X"] <- "counts"
  # filter nuclei with zero counts
  spe <- spe[, colSums(counts(spe)) > 0]
  spe
})
sr_spe_list

```


# Saving objects

```{r}
save(pb_tt_wb7, file = paste0(Rd_path, "pseudobulk_tissuetype_wb7.RData"))
save(pb_ct_wb7, file = paste0(Rd_path, "pseudobulk_celltype_wb7.RData"))
save(sce_list, file = paste0(Rd_path, "sce_list_nuclei.RData"))
save(sce_merged, file = paste0(Rd_path, "sce_merged_nuclei.RData"))

save(spe_list, file = paste0(Rd_path, "spe_list_nuclei.RData"))
save(spe_list_wb7, file = paste0(Rd_path, "spe_list_nuclei_dec_wb7.RData"))
save(spe_merged, file = paste0(Rd_path, "spe_merged_nuclei.RData"))
save(spe_merged_wb7, file = paste0(Rd_path, "spe_merged_nuclei_wb7.RData"))
# oggetti risalvati con annotazione singleR
save(spe_merged_sr, file = paste0(Rd_path, "spe_merged_nuclei_sr.RData"))
save(spe_merged_sr_wb7, file = paste0(Rd_path, "spe_merged_nuclei_sr_wb7.RData"))
save(pb_ct, file = paste0(Rd_path, "pseudobulk_celltype_SingleR.RData"))
save(pb_ct_wb7, file = paste0(Rd_path, "pseudobulk_celltype_SingleR_wb7.RData"))

# spaceranger - blocco1
save(sr_spe_list, file = paste0(Rd_path, "spaceranger_b1_spe.RData"))
```

